【裁判字號】    98,抗,204
【裁判日期】    980223
【裁判案由】    停止執行
【裁判全文】
臺灣高等法院民事裁定                   98年度抗字第204號
抗告人  丙○○
        己○○
        甲○○
        丁○○
        戊○○
上列抗告人與相對人乙○○間停止執行事件，抗告人對於中華民
國97年11月20日臺灣宜蘭地方法院97年度聲字第175號裁定提起
抗告，本院裁定如下：
    主  文
抗告駁回。
抗告程序費用由抗告人負擔。
    理  由
一、本件相對人乙○○主張：抗告人丙○○、己○○、甲○○、
    及丁○○（下稱抗告人丙○○等4人）持原法院95年度訴字
    第157號及本院96 年度上字第354號民事確定判決為執行名
    義，聲請命債務人張茂生應將如原裁定附圖所示M（面積115
    .44平方公尺）之建物（下稱系爭建物）拆除並將所坐落之
    基地（宜蘭縣五結鄉○○段1027地號土地）返還全體共有人
    之強制執行，已由原法院97年度執字第11547號強制執行事
    件受理。惟系爭建物實為伊與張茂生之被繼承人張焰樹於68
    年間所共同出資興建，伊就該建物有應有部分二分之ㄧ之所
    有權，系爭建物之基地亦經共有人訂立分管契約，足以排除
    上開強制執行，伊已提起第三人異議之訴請求撤銷前開強制
    執行程序，經原法院97年度訴字第331號事件受理等情，爰
    依強制執行法第18條之規定，聲請裁定停止原法院97年度執
    字第11547號拆屋交地執行事件就系爭建物及其基地之強制
    執行程序等語（至於相對人就系爭建物及基地以外，聲請停
    止強制執行部分，經原法院裁定駁回其聲請，未據相對人聲
    明不服，不在本院審理範圍）。
二、抗告人丙○○等4人則以：相對人雖已提起第三人異議之訴
    主張其就系爭建物有共有權，惟其所舉之證人張茂生為前確
    定判決之被告、張李密則為張茂生之母，於前訴訟程序均主
    張系爭建物為張茂生所有，無從證明相對人為系爭建物之共
    有人，相對人提起該第三人異議之訴並無勝訴之望，原裁定
    遽准予停止本件強制執行程序，有違最高法院22年度抗字第
    2854號判例意旨。又前開建物坐落基地之公告現值為每平方
    公尺8200元，以系爭建物所占面積計算，其價值即高達94萬
    6608元，原法院不以此計算相對人應供擔保之金額，卻以伊
    等可得之租金酌定之，亦有未洽等語，指摘原裁定不當，求
    為廢棄。
三、強制執行程序開始後，第三人提起第三人異議之訴時，法院
    因必要情形或依聲請定相當並確實之擔保，得為停止強制執
    行之裁定，觀強制執行法第18條第2項之規定自明。本件相
    對人提起第三人異議之訴，主張其為系爭建物及所坐落基地
    之共有人，該基地於共有人間有訂立分管契約，其有足以排
    除強制執行之權利，有起訴狀繕本可稽。按第三人為系爭建
    物基地之共有人，為兩造所不爭，且為前開執行名義之確定
    判決所是認，則相對人主張出資共同興建系爭建物，尚非全
    無可能，前開確定判決中就抗告人是否為系爭建物之共有人
    ，並未論斷，是相對人提起第三人異議之訴，非無勝訴之望
    。原法院准許抗告人供擔保後停止強制執行，尚難認與最高
    法院22年抗字第2854號判例意旨有違。（至於抗告人所舉最
    高法院22年抗字第303號判例，與本件情形無關，不予贅論
    。）又第三人依強制執行法第18條第2項所提供之擔保，乃
    擔保債權人因停止強制執行所生之損害，與強制執行之標的
    物價值為何無直接關係。查系爭建物坐落之基地，其共有人
    除相對人、抗告人、前確定判決之被告張國興、張茂生外，
    尚有其他共有人多人，且該基地上，除系爭建物外，亦有多
    棟建物有待強制執行拆除，短期內顯難變更為其他用途或處
    分，抗告人丙○○等4人復未證明於停止拆除系爭建物及返
    還基地期間，其可能受到何種特別損害，則原法院審酌系爭
    建物使用之基地面積為115.44平方公尺，該基地於96年1月
    之申報地價為每平方公尺新台幣（以下同）800元，全體共
    有人每年可能受到相當於租金之損害，為申報地價10%，抗
    告人丙○○等4人就基地之應有部分合計為295.5/980等情，
    認抗告人丙○○等4人每年所受可能相當於租金收入之損害
    為2785元（800*115.44*10/100*295.5/980＝2785），預估
    抗告人因停止強制執行程序之期間為3年又4月（即3.33年）
    ，抗告人丙○○等4人可能受到之全部損害為9274元（2785*
    3.33＝9274），從而命相對人供9274元後，原法院97年度執
    字第11547號拆屋交地執行事件，就系爭建物及基地之強制
    執行程序，於原法院97年度訴字第331號第三人異議之訴事
    件終結前應暫予停止，尚無不合。抗告意旨指摘原裁定此部
    分不當，聲明廢棄，為無理由，應駁回其抗告。
四、又抗告，以因裁定而受不利之人，始得為之。本件相對人原
    將抗告人戊○○亦列為聲請強制執行之債權人，而聲請原法
    院停止抗告人戊○○之強制執行，嗣相對人已更正聲請強制
    執行之債權人為丁○○，原法院亦於民國97年12月16日裁定
    更正原裁定之當事人戊○○為丁○○，則抗告人戊○○已非
    依原裁定應停止強制執行之債權人，不因原裁定而受有不利
    ，依前開說明，不得對原裁定提起抗告，是抗告人戊○○之
    抗告為不合法，應併予駁回。
五、據上論結，本件抗告人丙○○、己○○、甲○○、及丁○○
    之抗告為無理由，抗告人戊○○之抗告為不合法。爰裁定如
    主文。
中    華    民    國    98    年    2     月    23    日
                    民事第七庭
                        審判長法  官  鄭三源
                              法  官  邱  琦
                              法  官  呂太郎
正本係照原本作成。
不得再抗告。
中    華    民    國    98    年    2     月    24    日
                              書記官  黃千鶴


司法院資訊處製作；財團法人民間司法改革基金會備份。
